臺灣高等法院民事裁定　　　　　　　　 100年度抗字第1620號
抗　告　人　楊志宏
上列抗告人因與吳慶郎、吳有間債務人異議之訴事件，聲請訴
訟救助，對於中華民國100 年9 月30日臺灣士林地方法院100 年
度救字第32號所為裁定，提起抗告，本院裁定如下：
    主  文
抗告駁回。
抗告訴訟費用由抗告人負擔。
    理  由
一、按當事人無資力支出訴訟費用者，法院應依聲請，以裁定准
    予訴訟救助，民事訴訟法第107 條第1 項前段定有明文。所
    謂無資力，係指窘於生活，且缺乏經濟信用者而言。又此項
    請求救助之事由，應釋明之，亦為同法第109 條第2 項所明
    定。所謂釋明，指當事人提出法院得以即時調查使法院信其
    主張為真實之證據而言。再者，法院調查聲請人是否無資力
    支出訴訟費用，專就聲請人提出之證據為之，如聲請人並未
    提出證據，或依其提出之證據，未能信其無資力支出訴訟費
    用之主張為真實，即應將其聲請駁回，並無依職權調查或定
    期命補正之必要。而依民事訴訟法第109 條第3 項規定，關
    於因無資力支出訴訟費用請求救助之事由，固得由受訴法院
    管轄區域內有資力之人出具保證書以代釋明。惟如已查明當
    事人非無資力支出訴訟費用者，雖其已取具上項保證書，亦
    無准許訴訟救助之餘地（最高法院26年滬抗字第34號、68年
    臺聲字第158 號判例意旨參照）。
二、本件聲請及抗告意旨略以：抗告人與吳慶郎、吳有間債務
    人異議之訴事件，經原法院以100 年度補字第102 號裁定命
    抗告人補繳裁判費新臺幣（下同）493,008 元，惟抗告人籌
    措資金困難，無力繳納，爰聲請裁定准予訴訟救助。如認抗
    告人釋明尚有不足，請准由轄區內有資力之人即抗告人之配
    偶洪梅眷出具保證書以代釋明等語。
三、抗告人主張其籌措資金困難，無資力支出訴訟費用，並未提
    出相關證據以為釋明，本院無從為即時之調查，以信其陳明
    無資力支付訴訟費用之主張為真實。雖其主張以洪梅眷出具
    之保證書代釋明，然抗告人尚有公告現值5,644,000 元之臺
    北市○○區○○段3 小段169 、170 地號土地2 筆，業據原
    審調閱稅務電子閘門財產所得調件明細表查明屬實，抗告人
    非不得以其既有財產及自身經濟上信用籌措裁判費，堪認其
    非無資力支出訴訟費用，揆諸前揭說明，縱抗告人已提出洪
    梅眷出具之保證書，亦無准許訴訟救助之餘地。原審裁定駁
    回抗告人訴訟救助之聲請，核無不合。抗告意旨指摘原裁定
    不當，求予廢棄，為無理由，應予駁回。
四、據上論結，本件抗告為無理由，爰裁定如主文。
中    華    民    國   100    年    11    月    30    日
                    民事第十四庭
                        審判長法  官  林金村
                              法  官  王麗莉
                              法  官  陳秀貞
正本係照原本作成。
本裁定除以適用法規顯有錯誤為理由外，不得再抗告。如提起再
抗告，應於收受後10日內委任律師為代理人向本院提出再抗告狀
。並繳納再抗告費新台幣１千元。
中    華    民    國   100    年    12    月    1     日
                              書記官  葉國乾